臺灣高等法院刑事判決　　　　　　　　　　　　　　九十一年度交上訴字第七九號
　　上　訴　人　台灣新竹地方法院檢察署檢察官
　　被　　　告　甲○○
右上訴人因被告公共危險等案件，不服臺灣新竹地方法院九十年度交訴字第一一三號
，中華民國九十一年四月十七日第一審判決（起訴案號：臺灣新竹地方法院檢察署八
十九年度偵字第五二四四號）提起上訴，本院判決如左：
    主  文
上訴駁回。
    事  實
一、甲○○於民國八十九年九月十七日凌晨三時五十分許，駕駛ＪＴ—五二二七號自
    用小貨車，自新竹縣竹東鎮○○里○○鄰○○街○段二六○巷三十弄八號住處出
    發，沿新竹市○○路往市區方向行駛。同日四時許，行經新竹市○○路○段二二
    八號前，本應注意汽車駕駛人停車時，不得併排停車。而當時天晴，夜間有照明
    ，道路無障礙，並無不能注意之情形。竟仍疏於注意，為圖購買豬肉之便，貿然
    將該自小貨車併排於光復路二段二二八號前之道路上，部分車身並超越快、慢車
    道之白色分線。適有翁政孝酒後（酒精含量為０．１８５％Ｗ／Ｖ）駕駛ＧＺＤ
    －五三二號（起訴書誤載為ＧＺＤ－三二號）重型機車，沿光復路往市區方向行
    駛，亦疏未注意車前狀況，撞及甲○○自小貨車左後方，致翁政孝及所騎乘之機
    車分別彈至左前方九點八公尺之外側快車道、左前方十九點六公尺之內側快車道
    上，翁政孝因受有胸部鈍力損傷，當場死亡。
二、案經新竹市警察局第二分局報請台灣新竹地方法院檢察署檢察官偵查起訴。
    理  由
壹、有罪部分
一、訊據被告甲○○固坦承於上開時間，駕駛自用小貨車外出購買肉，並將該車停
    放於新竹市○○路○段二二八號前等情，然矢口否認有過失致死之犯行，辯稱：
    當時並無併排停車，係因聽到外面撞擊聲響，始外出察看，並見被害人翁政孝及
    機車倒在小貨車左前方快車道約二公尺之遠，不知被害人有撞及小貨車等語。
二、經查：
（一）被害人騎乘之機車經撞擊後，碎片及機車殼係散落在外側快車道上緊臨快車道
      與慢車道間之白色分線，有道路交通事故調查報告表、事故現場圖及新竹市警
      察局交通隊處理交通事故現場相片在卷為憑（見偵查卷第十一、十三頁）。證
    人即前往現場處理之警員乙○○於本院調查時證稱：我們在現場有撿到方向燈
      的碎片，我們再以碎片與被告車子去比對，發現與車子吻合。被告車子方向燈
      碎片掉落的位置在慢車道上，也有散落到外車道上，因為散落地方很廣。機車
      的刮地痕跡在慢車道上，血跡也在慢車道上，被告車子是左後方向燈被撞壞等
      語。再依現場相片編號十五、十六所示，被告自小貨車左後方向燈確有受損情
      形（見偵查卷第十四、二十頁）。且被告自小貨車左後車斗鉤架、左後側車斗
      木板、左後車斗板上所採取之血跡，經鑑定結果，亦與被害人血跡ＤＮＡ之Ｓ
      ＴＲ型別相符，有內政部警政署刑事警察局鑑驗書一件在卷可稽（見偵查卷第
      三十頁）。則被害人機車撞及被告小貨車左後方向燈後，機車刮地痕及被害人
      血跡均位於慢車道上，碎片則分散於快慢車道上。顯見被告自小貨車停放時，
      至少已有跨越慢車道。又依卷附現場相片觀之，該處路邊寬度足供停車之用，
      被告小貨車竟仍跨越慢車道；並參以證人即處理本件車禍警員黎頌溢於原審證
      稱：車禍發生後不超過二分鐘我們就到了，我們到現場時，二二八號前有人停
      車，我們有問被告的車怎麼停的，經過私下查訪，都不願出來作證，目擊的人
      都說被告併排停車等語。足見本件車禍發生當時，被告係欲進入光復路二二八
      號購買肉時，因該處門前已有他人停車，被告為圖方便，乃併排停車無疑。
      被告辯稱：已依規定停車，要非屬實。
（二）按汽車駕駛人停車時，不得併排停車，道路交通安全規則第一百十二條第一項
      第十款定有明文。被告駕駛自用小貨車停車時，自應遵守上開交通安全規定，
      且當時天晴、道路有照明，路面無障礙物，並無不能注意之情事，亦有道路交
      通事故調查報告表在卷可稽（偵查卷第十一頁）。被告竟仍疏於注意，任意併
      排停車，以致肇事，被告顯有過失。台灣省竹苗區車輛行車事故鑑定委員會鑑
      定結果亦認：「甲○○駕駛自小貨車佔用車道，與翁政孝酒後駕駛重機車未注
      意車前狀況同為肇事原因」，有該會九十年三月十四日竹鑑字第九○○一一七
      號鑑定意見書一件在卷足憑。又被害人確因被告過失肇事，致受有胸部鈍力損
      傷，經送醫不治死亡，亦經台灣新竹地方法院檢察署檢察官督同法醫師相驗屬
      實，製有勘驗筆錄、相驗屍體證明書及驗斷書各一份附卷可憑（見相驗卷第十
      六、十七、十八、二十頁以下）。足見被告過失行為與被害人死亡結果間，顯
      有相當因果關係。事證明確，被告過失致死犯行堪以認定。
三、核被告所為，係犯刑法第二百七十六條第一項之過失致死罪。雖公訴人認被告係
    駕駛自用小貨車至新竹市○○路市場批發豬血，再至新竹縣竹東鎮市場販賣，為
    從事駕駛業務之人，被告應構成刑法第二百七十六條第二項業務過失致死罪嫌。
    然訊之被告則始終否認係駕車購買血販賣，辯稱：車禍發生當日係單純購買豬
    肉，當時係受僱擔任木工等語，並提出豐邦股份有限公司服務證明書一件為證。
    而依上開服務證明書所載，被告係自八十八年七月三日起至九十年十二月二十九
    日止，受僱於豐邦股份有限公司擔任合板組立部門之作業員，被告此部分所辯，
    尚屬有據。公訴人復未舉證被告有從事販賣血之業務行為，此部分起訴事實，
    自屬無法證明。起訴法條，應予變更。
四、原審調查結果，適用刑法第二百七十六條第一項、第四十一條第一項前段，罰金
    罰鍰提高標準條例第一條前段、第二條規定，同時審酌被告前於八十八年間，曾
    因業務過失致死罪，經原審法院判處有期徒刑五月（於八十九年十二月二十八日
    確定在案，有本院被告全國前案紀錄表一件在卷足參），卻仍不知警惕，因貪圖
    一時停車之便，再罹刑章等情，及參酌被害人酒後駕車亦同為本件肇事原因，被
    告犯罪後態度尚稱良好，並已與被害人家屬達成和解（有新竹市香山區調解委員
    會調解筆錄一件在卷足憑，見偵查卷第三五頁）等一切情狀，量處有期徒刑六月
    ，並諭知易科罰金之折算標準。經核並無違誤，量刑亦稱妥適。公訴人上訴以：
    被告係無照駕駛，原審漏未依法加重其刑，顯有未當。然被告於六十七年八月三
    十一日考領普通小型車駕駛執照，至今無吊扣記錄，九十年六月七日曾申請補發
    駕照事宜，有交通部公路總局新竹區監理所九十一年六月十三日九一竹監字第九
    一０八０三七號函示在卷為憑。公訴人指稱被告無照駕駛，核與事實不符。足見
    公訴人上訴，為無理由，應予駁回。
貳、無罪部分：
一、公訴意旨另以：被告上開肇事致人死亡後，隨即駕車駛離現場，因認被告亦涉有
    刑法第一百八十五條之四肇事遺棄罪嫌等語。
二、訊據被告甲○○堅決否認有肇事逃逸之犯行，辯稱：當時係聽到撞擊聲後，始外
    出察看，因被害人及機車倒地位置與小貨車尚有距離，致不知被害人係撞到所駕
    駛之自小貨車，乃駕車離去等語。查本件車禍發生當時，被告正於光復路二段二
    二八號屋內購買豬肉，已如前述。而證人葉水蓮於原審證稱：八十九年九月二十
    七日凌晨四時五分許在光復路二段二二八號前發生車禍時，我在光復路二二八號
    屋內處理豬肉，當時我們很忙，被告有沒有進來我沒注意到，我在屋內聽到碰一
    聲，我就走到屋外看，看到一個人躺在路邊靠近外側，旁邊倒一台機車，我有看
    到被告站在外面看，不知道被害人機車撞到被告的車子等語（見原審卷第二七、
    八頁）。另證人即警員黎頌溢亦於原審證稱：沒有人目擊機車騎士是撞到被告的
    車倒地的，都是聽到聲音才出來看等語（見原審卷第六０頁）。依證人葉水蓮、
    黎頌溢所稱，車禍發生當時，正於光復路二段二二八號屋內之人，均係聽到碰撞
    聲後始出來察看，並無人目擊車禍如何發生。被告既係前去該處購買豬肉，並已
    併排停車，衡情應已停車進入屋內選購豬肉。被告辯稱係聽到撞擊聲，始外出察
    看，應堪採信。按本件車禍發生時，正值凌晨四時，天色未明，被告自小貨車後
    側並無明顯凹陷情況（參附於偵查卷第二十頁之相片）；而被害人及所騎乘之機
    車倒地地點，又均距被告停車處分別達九點八公尺、十九點六公尺之遠（參見現
    場圖）；且被告既須拼排停車，顯見當時道路應已停有其他車輛。則被告於聽聞
    撞擊聲外出察看時，一時未能察覺被害人係撞到自小貨車肇事，自有可能。雖肇
    事現場散落有被告自小貨車左後側方向燈碎片，然該碎片均屬細微，依當時光線
    ，亦難及時發現，被告因而不知被害人係撞到自小貨車肇事，亦合於常情。依卷
    內事證，尚無證據足認被告明知被害人係因撞及自小貨車致死而駕車逃逸之事實
    ，此外復查無其他証據足證被告確有肇事致人死傷而逃逸之犯行。
三、原審調查結果，認被告不構成肇事逃逸罪，而為無罪之諭知。經核並無違誤。公
    訴人上訴意旨以：依被告自白及證人葉水蓮於原審指證，被告於車禍發生時，正
    在新竹市○○路○段二二八號內購買豬肉，於聽到碰撞聲後，被告曾出外察看。
    。而被告出外時，見一名男子倒臥在小貨車約六步距離，依常理判斷，若非肇事
    人，於此情況之下皆會保持現場，通知警方前來處理，被告竟立即將車開走，已
    見畏罪情虛。況被告本身於八十八年間，曾因業務過失致死罪，經判處有期徒刑
    五月確定，對死亡車禍發生之處理，較一般人有經驗，亦見被告當時係意圖逃逸
    。況當時車輛往來甚少，以死者及機車分別距撞擊點左前方九．八公尺外車道、
    左前方十九．六公尺內車道上；死者血跡長一．八公尺、寬○．八公尺，幾乎涵
    蓋整個光復路往市區○道路面，可以想見死者撞擊被告自小貨車瞬間之力道必定
    甚猛，所產生之巨響聲音驚人，被告亦無不知之理。被告竟仍駕車駛離，自有肇
    事逃逸之意圖等語。惟被告及證人葉水蓮等均係聽聞碰撞聲後，始外出察看，並
    無目擊車禍如何發生。則於車禍發生時，無論撞擊聲如何巨大，亦不足以認定被
    告明知被害人撞及小貨車之事。再本件車禍發生時，正值凌晨四時，天色未明，
    被告自小貨車並無明顯車損，當時道路復已停有其他車輛，被害人及所騎乘之機
    車倒於小貨車距離尚有九‧八公尺、十九‧六公尺之遠，被告自可能無法發覺被
    害人有撞及小貨車之事，業如前述。則被告既非明知被害人係撞及自小貨車死亡
    ，被告或因事不關己、或因恐遭受波及，而離去現場，均屬可能。公訴人徒以被
    告駕車離去現場，即認被告係明知肇事，畏罪情虛所致，要屬速斷。足見公訴人
    上訴，為無理由，應予駁回。
據上論斷，應依刑事訴訟法第三百六十八條，判決如主文。
本案經檢察官陳明光到庭執行職務。
中     華     民      國    九 十 一    年       七 月    十 八    日
                              臺灣高等法院交通法庭
                                  審判長法  官  陳  祐  輔
                                        法  官  洪  昌  宏
                                        法  官  陳  國  文
右正本證明與原本無異。
檢察官如不服本判決應於收受送達後十日內向本院提出上訴書狀，其未敘述上訴之理
由者並得於提起上訴後十日內向本院補提理由書（均須按他造當事人之人數附繕本）
。
被告不得上訴。
                                        書記官  蔡  棟  樑
中     華     民     國    九 十 一    年        七      月   十  八    日
附錄：本案論罪科刑法條全文
刑法第二百七十六條第一項：
因過失致人於死者，處二年以下有期徒刑、拘役或二千元以下罰金。
